【裁判字號】    88,交自,28
【裁判日期】    890229
【裁判案由】    過失傷害
【裁判全文】
~w2z2;臺灣高雄地方法院刑事判決~w1z1;       八十八年度交自字第二八號
    自  訴  人  丁○○
                辛○○
    共同代理人  己○○律師
                乙○○律師
    被      告  甲○○
右列被告因過失傷害案件，經自訴人提起自訴，及檢察官移送併案審理（八十八年度
偵字第一八二二五號），本院判決如左：
    主  文
甲○○因過失傷害人致重傷，處有期徒刑陸月，如易科罰金，以佰元折算壹日。
    事  實
一、甲○○考領有普通小型車駕駛執照，於民國八十八年三月六日上午十時四十五分
   許，駕駛牌照號碼Ｐ二─四八六五號自用小客車，沿高雄市左營區○○○路由北
    往南方向行駛，途經該路與明誠二、三路設有行車管制號誌之交岔路口時，擬左
    轉彎進入明誠三路，為等待對向車道車流通過而暫停該交岔路口之中心處，本應
    注意汽車行駛至有號誌之交岔路口，欲有前行或轉彎之車道交通壅塞時，應在路
    口停止線前暫停，不得逕行駛入交岔路口內，致未能通過妨礙其他車輛通行；亦
    應注意行車起步前應顯示方向燈，注意前後左右有無障礙或車輛行人，並應讓行
    進中之車輛行人優先通行；復應注意車前狀況，並隨時採取必要之安全措施，且
    依當時天候晴朗，日間自然光線，柏油路面乾燥無缺陷，道路無障礙物，視距良
    好，行車管制號誌動作正常，又依其智識、能力亦無不能注意之情形，乃竟未注
    意應在路口停止線前暫停，不得逕行交岔路口內，亦疏於注意暫停後起步前，亦
    應注意前後左右有無障礙或車輛行人，而未讓行進中之車輛行人優先通行，復未
    注意警戒車前動態，並隨時採取適當、有效及必要之閃避、煞車等安全措施，適
    有辛○○騎乘牌照號碼ＰＷＶ─八六六號重型機車附載其妻丁○○，沿博愛二路
    由南往北方向行駛，至前開交岔路口時，亦疏未注意車前狀況，並隨時採取適當
    、有效及必要之閃避、煞車等安全措施，雙方見狀均煞車不及，其重型機車左前
    擋泥板遽與驟然起步之甲○○所駕駛之自用小客車右前翼子板、右前保險桿及車
    頭牌照發生擦碰撞，辛○○及丁○○因而人車倒地，辛○○受有第四、五腰椎滑
    脫，第四腰椎關節間體骨折、第十二胸椎壓迫性骨折等傷害，丁○○受有左大腿
    下端開放性骨折及左脛骨骨折，並因左大腿創口發炎，波及原有人造膝關節，永
    久喪失彎曲能力之重傷害。甲○○於肇事後，對於未發覺之犯罪，留在事故現場
    坦承其為自用小客車之駕駛人，而接受偵訊。
二、案經被害人丁○○、辛○○向本院提起自訴。
    理  由
一、訊據被告甲○○固不否認有於前揭時地駕車肇事，並撞傷自訴人丁○○、辛○○
    之事實，惟矢口否認有何過失犯行，辯稱︰係自訴人辛○○騎乘機車闖越紅燈，
    直接來撞伊自用小客車之側面云云，經查︰
（一）觀諸現場照片可知，自訴人辛○○所騎乘之重型機車，車頭部分並未有毀損之
      現象，而依本件高雄市○○○○○道路交通事故調查報告表所示，該部重型機
      車之最初接觸點為「左前擋泥板（1L）」，復依自訴人丁○○之傷勢亦為「左
     大腿下端（人造關節上方）開放性骨折及左脛骨骨折」（博正醫院診斷證明書
      ）、「左膝紅腫、左股骨急性骨髓炎」（國軍澎湖醫院附設民眾診療服務處診
      斷證明書）及「左側人工膝關節感染」（國立成功大學醫學院附設醫院診斷證
      明書），證人即左營分局新莊派出所處理員警丙○○到庭證稱︰「．．．我記
      得丁○○大腿被被告牌照割裂．．．」等語，故自訴人辛○○騎乘重型機車因
      見狀煞車不及，而轉向右邊閃避，以致該部重型機車之左側與被告自用小客車
      之右前翼子板、右前保險桿及車頭牌照發生擦撞，而附載其後之自訴人丁○○
      左大腿因擦撞被告自用小客車車頭牌照而嚴重受創，是本件車禍並非自訴人辛○○騎乘重型機車直接正面衝撞被告自用小客車之上開部位甚明。
（二）被告於本院調查中自承︰「我當時從博愛路由南往北（應為由北往南）方向至
      明誠三路欲左轉時，因車多在路中間等待，到紅燈時，才起步，．．．」（見
      八十八年十月二十二日訊問筆錄）、「（你在發生車禍時，有無看到自訴人？
      ）沒有」（八十九年一月十九日訊問筆錄參照），是以，被告駕駛自用小客車
      途經前開交岔路口時，並未在路口停止線前暫停，因對向車道通過交岔路口之
      車流眾多之故，雖駛至中心處，亦無法順利左轉彎，而於路中暫停等待對向車
      道之車流經過，重行起步時，亦疏未注意讓往來行進中之車輛或行人優先通行
      ，以致與沿對向車道（博愛二路北向車道）直行之自訴人辛○○騎乘重型機車
      發生擦碰撞。
（三）證人即事故發生後第一位到達現場之巡邏員警庚○○到庭結證稱︰「．．．有
      訪查圍觀路人，但路人皆不願意留下資料，訪查的結果，自訴人的方向是綠燈
      ，被告方向也是綠燈，．．．」（見八十九年二月十九日訊問筆錄），另被告
      當庭協同之目擊證人張世昌固到庭結證稱︰「我騎機車行使在博愛路由南往北
      方向行駛，在行經博愛路與明誠三路口時，當時在我前面已停留機車二排，約
      五、六部機車，在等紅燈，我停車後隨即聽到撞及聲，因為在我前面有二部機
      車，所以沒有看到被害人二人的行駛情況，當時尚有二名路人看到，有一位先
      生在房屋公司上班也看到，他當時在明乘路上騎乘機車行駛，車禍後，我和那
      位先生，尚有一位小兒痲痹的先生在那裡，我們就打電話求救警方，．．．」
      等語，惟證人張世昌係僅能證明車禍當時，渠有聽見撞擊聲，並未親自看到自
      訴人二人騎乘機車闖越紅燈行駛，究竟自訴人於車禍發生之際，闖越紅燈行駛
      ，抑或早已通過路口停止線後號制才轉變為紅燈等情，尚難自證人張世昌上開
      證詞中肯認。又證人庚○○乃最初到達事故現場之員警，其與被告或自訴人間
      應無間隙，當無設詞誣陷或迴護之理。此外，復查無其他積極證據足資佐證車
      禍發生當時之號誌究為何種顏色，委難僅憑被告或自訴人之單方供述，遽以認
      定。
（四）再者，自訴人二人因本件車禍受傷，有博正醫院診斷證明書二紙、國軍澎湖醫
      院附設民眾診療服務處診斷證明書乙紙（調解卷宗）、國立成功大學附設醫院
      診斷證明書乙紙在卷可稽，另有高雄市○○○○○道路交通事故調查報告表暨
      事故現場圖乙紙、現場照片四幀、談話紀錄表二紙、新莊派出所車禍處理登記
      簿影本及測繪道路交通事故現場草圖乙紙附卷足憑，證人即交通大隊員警戊○○、壬○○、左營分局新莊派出所員警丙○○到庭證述在卷。
二、按汽車行駛至有號誌之交岔路口，欲有前行或轉彎之車道交通壅塞時，應在路口
    停止線前暫停，不得逕行駛入交岔路口內，致未能通過妨礙其他車輛通行；亦應
    注意行車起步前應顯示方向燈，注意前後左右有無障礙或車輛行人，並應讓行進
    中之車輛行人優先通行；復應注意車前狀況，並隨時採取必要之安全措施，道路
    交通安全規則第第一百零二條第一項第十二款、第八十九條第六款及第九十四條
    第三項分別定有明文。被告既考領有普通小型車駕駛執照，有道路交通事故調查
    報告表可憑，對於前揭規定自不得諉為不知，且前揭規定之義務亦為被告應注意
    並能注意之事項，且依當時天候晴朗，日間自然光線，柏油路面乾燥無缺陷，道
    路無障礙物，視距良好，行車管制號誌動作正常，又依被告之智識、能力亦無不
    能注意之情形，詎竟未注意應在路口停止現前暫停，不得逕行交岔路口內，亦疏
    於注意暫停後起步前，亦未注意前後左右有無障礙或車輛行人，並未讓行進中之
    車輛行人優先通行，復未注意警戒車前動態，並隨時採取適當、有效及必要之閃
    避、煞車等安全措施，致肇事使自訴人辛○○受有第四、五腰椎滑脫，第四腰椎
    關節間體骨折、第十二胸椎壓迫性骨折等傷害，丁○○受有左大腿下端開放性骨
    折及左脛骨骨折，並因左大腿創口發炎，波及原有人造膝關節，永久喪失彎曲能
    力之重傷害，被告有過失，已經明顯。自訴人二人因本件車禍受傷，與被告之過
    失行為間並有相當因果關係。至自訴人辛○○騎乘機車亦疏未注意車前狀況，並
    隨時採取適當、有效及必要之閃避、煞車等安全措施，以致雙方見狀均煞車不及
    ，自訴人之重型機車左前擋泥板遽與驟然起步之被告所駕駛之自用小客車右前翼
    子板、右前保險桿及車頭牌照發生擦碰撞，自訴人辛○○對於本件車禍之發生固
    亦有過失，惟被告過失之犯行，業據本院認定如上，被告自不得據此引為其解免
    刑責之理由。是本案事證已臻明確，被告過失傷害及過失致重傷等犯行洵堪認定
    ，應予依法論科。
三、本件被告駕車肇事，致自訴人辛○○受傷及自訴人丁○○重傷，核其所為，係犯
    刑法第二百八十四條第一項前段之普通過失傷害罪及同條項後段之普通過失重傷
    害罪，被告以一行為觸犯上開二罪名，為想像競合犯，依刑法五十五條前段之規
    定，應從一重之普通過失重傷害罪處斷。被告對於未發覺之犯罪，留在肇事現場
    向處理事故之員警坦承肇事，而接受偵訊，業據證人即事故現場處理員警庚○○
    到庭結證屬實，並有高雄市政府警察局左營分局新莊派出所交通事件職務報告書
    乙紙附卷可考，為對未發覺之犯罪自首而接受裁判，應依刑法第六十二條之規定
    減輕其刑。爰審酌被告前開過失之程度，迄今尚未與自訴人二人達成和解，自訴
    人辛○○就本件車禍之發生亦有疏失，及自訴人二人受傷情形等一切情狀，量處
    如主文所示之刑，並諭知易科罰金之折算標準。
據上論斷，應依刑事訴訟法第二百九十九條第一項前段，刑法第二百八十四條第一項
前段、第二百八十四條第一項後段、第五十五條前段、第四十一條、第六十二條前段
，罰金罰鍰提高標準條例第一條前段、第二條，判決如主文。
中      華      民      國    八十九    年      二      月    二十九    日
                                  臺灣高雄地方法院交通法庭
                                      法  官    劉定安
右正本證明與原本無異。
如不服本判決，應於判決送達後十日內，向本院提出上訴狀。
                                      書記官    李文記
中    華    民    國      八十九      年      三      月      三      日
附錄本案論罪科刑法條全文：
刑法二百八十四條第一項
  因過失傷害人者，處六月以下有期徒刑、拘役或五百元以下罰金。致重傷者，處一
  年以下有期徒刑、拘役或五百元下罰金。


司法院資訊處製作；財團法人民間司法改革基金會備份。
